臺灣雲林地方法院民事判決
110年度訴字第189號
原      告  賴振同

訴訟代理人  劉烱意  律師
被      告  吳憲宗

訴訟代理人  李進建  律師
上列當事人間請求遷讓房屋等事件，本院於民國110年7月27日言
詞辯論終結，判決如下：
    主      文
原告之訴及其假執行之聲請均駁回。　　
訴訟費用由原告負擔。
    事實及理由
一、原告方面：
  ㈠聲明：
　　⒈被告應將座落雲林縣○○鄉○○段000 ○0 地號土地（下
　　　稱系爭土地）上如附圖編號甲所示建物內之物品騰空並將
　　　該建物所占用之土地返還原告。
　　⒉被告應自民國110 年1 月1 日起至履行上開事項日止，每
      月5 日前給付原告新台幣（下同）2 萬元。
　　⒊以上願供擔保為假執行之宣告。
  ㈡陳述：
　　⒈伊經由鈞院民事執行處之拍賣程序而取得訴外人林忠誠所
　　　有系爭土地，因系爭土地上有如附圖編號甲所示之未辦保
　　　存登記之建物1 棟並未經鈞院民事執行處鑑價拍賣且為被
　　　告所占用中，伊雖無權請求被告遷讓上開建物，但系爭土
　　　地已屬伊所有，伊自得請求被告將該建物內之物品騰空，
      將上開建物所座落之系爭土地交還予伊。
　　⒉其次，被告雖曾向訴外人林忠誠租用上開建物，但伊拍得
　    系爭土地後即要求被告應將租金給付予伊，但為被告所拒
　　　，伊乃於110年2月25日委託律師發存證信函予被告，通知
　　　其將租金繳交予伊，否則將解除租約，惟被告仍置之不理
　　　，故伊再以本起訴狀之送達為解除契約之表示。準此，兩
　　　造間之租約既已終止，被告自屬無權占用系爭土地。為此
　　　爰依原租賃契約、侵權行為、不當得利等法律關係，請求
　　　被告自110年1月1日起至遷讓系爭土地之日止，於每月5日
　　　前給付伊2 萬元。
　　⒊又參諸司法院大法官釋字第408 號解釋，耕地性質上不適
　　　合設定地上權，系爭土地為農發條例第3 條第11款所指之
　　　耕地，是訴外人林忠誠自不得依民法第838條之1 規定，
      就系爭土地主張有法定地上權。基此，被告亦不得憑其與
　　　林忠誠間之租賃契約，主張其有合法占有土地及建物之權
      源，況被告拒絕繳納租金予伊，租賃契約亦已解除，被告
      自屬無權占有。
二、被告方面：
　㈠聲明：駁回原告之訴；如受不利判決願供擔保免為假執行。
　㈡陳述：
　　⒈105 年12月20日訴外人林忠誠將系爭土地及其上磚造石棉
　　  瓦頂廠房出租予伊，並以林忠誠所積欠伊之債務抵償租金
　　  ，故而租金任以不合市場行情之2 萬元計算抵付，並非就
　　  系爭土地及廠房之租金約定為每月2 萬元。
　　⒉其次，系爭土地及其上廠房原為林忠誠所有，嗣鈞院民事
　　  執行處僅將系爭土地拍賣並由原告拍定取得，至上開磚造
      石棉瓦頂廠房現仍屬林忠誠所有，依民法第876條規定，
      上開磚造石棉瓦頂廠房就系爭土地視為有地上權關係。準
      此，上開磚造石棉瓦頂廠房既非原告所有，則原告自無權
      請求伊遷讓上開磚造石棉瓦頂廠房；另上開磚造石棉瓦頂
      廠房所有人依民法第876條規定，與系爭土地所有人間既
      有地上權關係，則伊所租用上開磚造石棉瓦頂廠房雖占用
      系爭土地，自非無權占用。
　　⒊退步言，縱伊所租用之上開磚造石棉瓦頂廠房無權占用系
      爭土地，則所應負擔相當於租金之不當利得，亦應以系爭
      土地申報地價為計算基準，又因系爭土地位處偏僻並非繁
      榮區域，應以年息1%計算為適當。　
三、得心證之理由：
  ㈠按所有人對於無權占有或侵奪其所有物者，得請求返還之（
　　民法第767 條第1 項前段）。因故意或過失，不法侵害他人
    之權利者，負損害賠償責任（同法第184 條第1 項前段）；
　　負損害賠償責任者，除法律另有規定或契約另有訂定外，應
　　回復他方損害發生前之原狀（同法第213 條第1 項）。承租
　　人於租賃關係終止後，應返還租賃物（同法第455 條前段）
　　。經查，系爭土地上有如附圖編號甲所示之未辦保存登記之
　　磚造石棉瓦頂廠房1 棟，該建物未經本院民事執行處鑑價拍
　　賣，現仍為原始起造人所有等情，業經本院會同兩造及雲林
　　縣西螺地政事務所人員履勘現場，製有土地複丈成果圖（即
　　附圖）在卷（見卷內65－79、89－91頁）可憑，且為兩造所
　　承認在卷，並有原告提出之本院108 年度司執字第30841 號
　　不動產權利移轉證書在卷（見卷內第63、64頁）可稽。基上
　　，前開未辦保存登記之磚造石棉瓦頂廠房既非屬原告所有，
　　則原告請求被告須將建物內之物品騰空，即無所據。其次，
　　系爭土地上如附圖編號甲所示位置面積雖為上開未辦保存登
　　記之磚造石棉瓦頂廠房所占用，然被告並非上開未辦保存登
　　記之磚造石棉瓦頂廠房所有人，則原告依上開規定，請求被
　　告須將前開廠房所座落占用之系爭土地中如附圖編號甲所示
　　位置面積返還原告云云，亦無理由，不應准許。
　㈡次按無法律上之原因而受利益，致他人受損害者，應返還其
　　利益。雖有法律上之原因，而其後已不存在者，亦同（民法
　　第179 條）。而無權占有他人土地，可能獲得相當於租金之
　　利益雖為社會通常之觀念，惟依不當得利之法則請求返還不
　　當得利，以無法律上之原因而受利益，致他人受有損害為其
　　要件，故其得請求返還之範圍，應以對方所受之利益為度，
    非以請求人所受損害若干為準（最高法院61年台上字第1695
　　號民事裁判要旨參照）。查，系爭土地上如附圖編號甲所示
　　未辦保存登記之磚造石棉瓦頂廠房，並非被告所有；職是，
　　原告之系爭土地中如附圖編號甲所示位置面積雖為上開建物
　　所占用而受有損害，然上開損害並非被告所造成。至被告占
　　用上開未辦保存登記之磚造石棉瓦頂廠房乃係基於其與訴外
　　人林忠誠所簽立之租賃契約之故，此有原告提出之被告與林
　　忠誠所簽之租約在卷（見內第19－26頁）可證；故而，被告
　　縱占用上開未辦保存登記之磚造石棉瓦頂廠房而受有利益，
　　與原告所受上開損害，尚無因果關聯。從而，原告依上開規
　　定請求被告返還其相當於租金之不當利得云云，亦無可採，
　　應予駁回。
　㈢承上，原告之訴既經駁回，則其假執行之聲請，即因訴之駁
    回而失所依附，不予准許。
四、結論：原告之訴為無理由，依民事訴訟法第78條，判決如主
    文。
中　　華　　民　　國　　110 　年　　8 　　月　　10　　日
                  民事第一庭    法  官  蔣得忠
以上正本係照原本作成
如對本判決上訴，須於判決送達後廿日內向本院提出上訴狀。如
委任律師提起上訴者，應一併繳納上訴審裁判費。
中　　華　　民　　國　　110 　年　　8 　　月　　10　　日
                                書記官　鄭庭羽